【裁判字號】    95,家聲,460
【裁判日期】    950911
【裁判案由】    處分不動產
【裁判全文】
臺灣臺北地方法院民事裁定             95年度家聲字第460號
聲  請  人  甲○○
上列聲請人聲請處分禁治產人乙○○財產事件，本院裁定如下：
    主    文
聲請駁回。
聲請費用由聲請人負擔。
    理      由
一、聲請意旨略以：聲請人為禁治產人乙○○之配偶兼法定監護
    人，因禁治產人乙○○名下不動產尚有房屋貸款尚未繳清，
    且有後續之醫療、生活等費用，為繼續扶養、維持禁治產人
    乙○○之生活，有處分禁治產人乙○○不動產之必要。禁治
    產人乙○○尚有3 位叔叔及2 位兄弟姊妹，因地址不詳，僅
    能以電話聯繫，經聲請人多次與其電話聯絡，均表示事不關
    己、不願介入等語，有親屬會議不能召開或召開有困難之情
    形。爰依民法第1132條第2 項規定，聲請准許聲請人處分禁
    治產人乙○○之不動產。
二、按監護人對於禁治產人之財產，非為禁治產人之利益，不得
    使用或處分，為不動產之處分時，並應得親屬會議之允許（
    民法第1113條第1項準用第1101條規定參照）。
三、次按依民法之規定應開親屬會議時，由當事人、法定代理人
    、或其他利害關係人召集之，民法第1129條定有明文。又親
    屬會議會員應就被繼承人之左列親屬與順序定之：1.直系血
    親尊親屬，2.三親等內旁系血親尊親屬，3.四親等內之同輩
    血親，此觀民法第1131條第1 項規定自明。復按無民法第11
    31條規定之親屬，或親屬不足法定人數時，法院得因有召集
    權人之聲請，於其他親屬中指定之；親屬會議不能召開或召
    開有困難時，依法應經親屬會議處理之事項，由有召集權人
    聲請法院處理之；親屬會議經召開而不為或不能決議時，亦
    同，此為民法第1132條所明定。準此，監護人擬處分禁治產
    人之不動產時，若親屬會議不能召開或召開有困難時，或親
    屬會議經召開而不為或不能決議時，禁治產人之法定代理人
    或利害關係人，得聲請法院處理。
四、查聲請人主張乙○○業經本院宣告禁治產，聲請人為禁治產
    人乙○○之法定監護人，且禁治產人乙○○所有之不動產上
    存有抵押權債務之事實，固據其提出本院95年度禁字第54號
    裁定、土地登記謄本、建物登記謄本為證。聲請人如欲處分
    禁治產人乙○○之不動產，應先以禁治產人乙○○法定代理
    人之地位召開親屬會議以徵求其允許。今聲請人僅提出親屬
    會議法定成員之電話資料，尚不足以證明該親屬會議確不能
    召開或召開有困難，或親屬會議經召開而不為或不能決議之
    事實。是以聲請人逕向本院聲請准許處分禁治產人乙○○之
    不動產，於法不合，應予駁回。然聲請人於繳納聲請費新臺
    幣1,000 元，並檢具禁治產人乙○○親屬會議確不能召開或
    召開有困難，或親屬會議經召開而不為或不能決議之證據資
    料後，得再為聲請，附此敘明。
五、依非訟事件法第21條第1 項前段，裁定如主文。
中    華    民    國    95    年    9     月    11    日
                        家事法庭法  官  蔡惠如
以上正本證明與原本無異
如對本裁定抗告，須於裁定送達後10日之不變期間內，向本院提
出抗告狀，並繳納抗告費新臺幣1,000元
中    華    民    國    95    年    9     月    11    日
                                書記官  陳俐妙


司法院資訊處製作；財團法人民間司法改革基金會備份。
